臺灣基隆地方法院基隆簡易庭小額民事判決
111年度基小字第996號
原      告  明台產物保險股份有限公司

法定代理人  長瀬耕一


訴訟代理人  郭睿清  
被      告  王銓煌  

上列當事人間請求侵權行為損害賠償事件，本院於民國111年4月
25日言詞辯論終結，判決如下：
    主  文
被告應給付原告新臺幣壹萬零肆佰零捌元，及自民國一百一十一
年四月十五日起至清償日止，按年息百分之五計算之利息。
原告其餘之訴駁回。
訴訟費用新臺幣壹仟元，由被告負擔新臺幣柒佰玖拾捌元，餘由
原告負擔。
本判決原告勝訴部分得假執行，但被告如以新臺幣壹萬零肆佰零
捌元為原告預供擔保，得免為假執行。
    事實及理由
一、原告起訴主張：
    被告於民國109年4月15日18時30分許，騎乘車號000-000號
    機車（下稱系爭機車），行經基隆市信義區新豐街與深溪路
    口，因未注意左側來車保持安全距離，碰撞原告所承保由訴
    外人林世偉駕駛之AXE-1988號車（下稱系爭車輛），致系爭
    車輛受損，原告已依保險契約給付系爭車輛之修復費合計為
    新臺幣（下同）13,047元（零件費用4,530元、烤漆費用6,5
    15元、工資2,002元），依保險法第53條規定，原告取得代
    位求償權。為此依民法第184條第1項前段、第191條之2前段
    、第196條提起本件訴訟，並聲明：㈠被告應給付原告13,047
    元，並自起訴狀送達翌日起至清償日止，按年息百分之5計
    算之利息。㈡訴訟費用由被告負擔。
二、被告抗辯略以：
    是對方來撞我。他撞到我的時候我有回頭跟他說我人沒事就
    走了，過不久警察就來找我，他們筆錄已經做好了，我的機
    車沒有刮痕。警察叫我去的時候，我有看到系爭車輛的保險
    桿有壞，但只是卡榫鬆了，推回去就好。
三、本院之判斷：
  ㈠原告主張：被告騎乘系爭機車，於109年4月15日18時30分許
    ，於基隆市信義區新豐街與深溪路口，與系爭車輛發生碰撞
    ，致系爭車輛受損，原告已依約賠償被保險人上揭金額修復
    系爭車輛等事實，業據原告提出系爭車輛行車執照影本、明
    台產物保險股份有限公司汽車保單影本、系爭車輛受損照片
    影本、基隆市警察局道路交通事故當事人登記聯單影本、基
    隆市警察局道路交通事故初步分析研判表影本、北都汽車股
    份有限公司八堵服務廠估價單原本、電子發票證明聯影本、
    明台產物保險股份有限公司汽車險理賠申請書影本、明台產
    物保險股份有限公司汽車險賠款同意書影本、明台產物保險
    股份有限公司理算報告單-肇事處理報告、理算報告單-理賠
    計算書影本等件為證，且經本院依職權向基隆市警察局調取
    本件道路交通事故相關資料（見該局111年3月22日基警交字
    第1110035575號函附基隆市警察局道路交通事故現場草圖、
    道路交通事故調查報告表㈠、道路交通事故調查報告表㈡、基
    隆市警察局道路交通事故談話紀錄表、基隆市警察局道路交
    通事故當事人酒精測定紀錄表、基隆市警察局道路交通事故
    初步分析研判表、基隆市警察局道路交通事故案件追查管制
    表、基隆市警察局第二分局疑似道路交通事故肇事逃逸案件
    偵辦情形調查表、基隆市警察局舉發違反道路交通管理事件
    通知單等件影本、交通事故現場照片、行車紀錄器錄影光碟
    ）在卷可稽，堪信為真。
　㈡按汽車行駛時，駕駛人應注意車前狀況及兩車並行之間隔，
    並隨時採取必要之安全措施，道路交通安全規則第94條第3
    項前段定有明文。經查，被告於警詢時陳稱：「我由新豐街
    直行欲左轉深溪路方向行駛，我機車騎在自小客前面，我有
    打方向燈轉，左側車身與自小客右前保桿碰撞，我下車揮揮
    手…待警方找上我才到現場」等語（見被告之基隆市警察局
    道路交通事故談話紀錄表），訴外人林世偉於警詢時陳稱：
    「我由新豐街直行欲左轉深溪路，旁邊有一部機車左向右側
    ，沒有注意他在我旁邊，機車左側碰撞我右前保桿肇事」等
    語（見林世偉之基隆市警察局道路交通事故談話紀錄表）。
    另經本院111年4月25日言詞辯論期日勘驗行車紀錄器錄影檔
    案，其結果為：「畫面內容為翻拍電腦螢幕之畫面，裝設行
    車紀錄器之車輛（下稱：系爭車輛）直行於道路，車速緩慢
    ，跟著前車慢慢前行，在第3秒的時候右側出現一台機車（
    下稱：被告之車輛）超越系爭車輛，兩車繼續前行，被告之
    車輛維持在系爭車輛大約右前方的位置，於第9秒時系爭車
    輛仍為直行，被告之車輛向左偏移，在第11秒時被告之車輛
    似乎有撞到系爭車輛而往右拉回之情形，系爭車輛停止，被
    告之車輛繼續往前行駛至紅綠燈前停止，接著迴轉行駛到系
    爭車輛前，停下來向系爭車輛揮揮手，而後再迴轉停在路邊
    在第39秒時，應該是系爭車輛駕駛下車，從系爭車輛的左側
    走到右側，查看系爭車輛右前方之情形，在第40秒時被告之
    車輛往前行駛離開現場」（見本院111年4月25日言詞辯論筆
    錄第2頁），可知本件交通事故係因被告騎乘系爭機車未注
    意兩車並行之間隔，向左偏移，因而撞擊直行中之系爭車輛
    ，致系爭車輛受損。且本件交通事故當時，天候晴，夜間有
    照明，路面鋪裝柏油，路面狀態乾燥，路面無缺陷，無障礙
    物，視距良好等情，有道路交通事故調查報告表㈠在卷可稽
    ，堪認當時並無不能注意之情事，被告竟疏於注意，堪認被
    告係有過失，且其過失行為與系爭車輛受損結果具有相當因
    果關係，被告對系爭車輛所受損害應負侵權行為損害賠償責
    任。而原告已依保險契約賠付系爭車輛之修復費用，自得依
    保險法第53條規定代位行使對被告之損害賠償請求權。
　㈢按因故意或過失，不法侵害他人之權利者，負損害賠償責任
    。汽車、機車或其他非依軌道行駛之動力車輛，在使用中加
    損害於他人者，駕駛人應賠償因此所生之損害，民法第184
    條第1項前段、第191條之2前段分別定有明文。次按負損害
    賠償責任者，除法律另有規定或契約另有訂定外，應回復他
    方損害發生前之原狀。第一項情形，債權人得請求支付回復
    原狀所必要之費用，以代回復原狀。民法第213條第1項、第
    3項定有明文。經查，原告主張系爭車輛因本件事故受損，
    支出修理費用為13,047元等情，業據原告提出北都汽車股份
    有限公司八堵服務廠估價單原本、電子發票證明聯影本為證
    ，且有上揭基隆市警察局111年3月22日函文檢送之道路交通
    事故照片可憑。被告雖辯稱：「（對於原告修車費用13047
    元，有何意見？）警察叫我去的時候，我有看到保險桿有壞
    ，只是卡榫鬆了，推回去就好了」等語（見本院111年4月25
    日言詞辯論筆錄第3頁），按原告對於自己主張之事實已盡
    證明之責後，被告對其主張，如抗辯其不實並提出反對之主
    張者，則被告對其反對之主張，亦應負證明之責，此為舉證
    責任分配之原則。經查，觀之上揭道路交通事故照片中拍攝
    系爭車輛右前車頭之照片，系爭車輛確有右側葉子板刮痕、
    前保桿右側鬆脫之情形，核與原告提出之上揭估價單所載修
    理前保桿、右前葉子板之工、料情形，並無不合。被告既未
    就原告提出之上揭估價單，具體指明其認為不實或費用過高
    之項目為何，或舉證證明系爭車輛並未受損或並無修理之必
    要，僅空泛指摘無須支出維修費云云，自難採認。
　㈣復按物被毀損時，被害人除得依民法第196條請求賠償外，並
    不排除民法第213條至第215條之適用。依民法第196條請求
    賠償物被毀損所減少之價額，得以修復費用為估定之標準，
    但以必要者為限（例如：修理材料以新品換舊品，應予折舊
    ）。被害人如能證明其物因毀損所減少之價額，超過必要之
    修復費用時，就其差額，仍得請求賠償（最高法院77年度第
    9次民事庭會議決議㈠參照）。查原告主張系爭車輛之修復費
    用，依前揭估價單記載為13,047元（鈑金2,002元、烤漆6,5
    15元、零件4,530元），而系爭車輛出廠年月為107年5月，
    至109年4月15日車禍受損之日止，依營利事業所得稅查核準
    則第95條第6款規定：「固定資產提列折舊採用定率遞減法
    者，以一年為計算單位，其使用期間未滿一年者，按實際使
    用之月數相當於全年之比例計算之，不滿一月者，以月計」
    之方法計算結果，使用之時間應以1年11月計，其車輛及附
    加零件已有折舊，應將折舊部分予以扣除。本院依行政院所
    頒固定資產耐用年數表及固定資產折舊率之規定，自用小客
    車之耐用年數為5年，依定率遞減法每年折舊千分之369，則
    原告請求之修理費中零件費用4,530元，依上開標準計算折
    舊後，原告所得請求之零件費用為1,891元（計算式：第1年
    折舊值4,530元×0.369＝1,672元，第1年折舊後價值4,530元－
    1,672元＝2,858元，第2年折舊值2,858元×0.369×(11/12)＝96
    7元，第2年折舊後價值2,858元－967元＝1,891元，元以下四
    捨五入，下同），加計其餘不應折舊之修復金額（鈑金2,00
    2元、烤漆6,515元），則修復系爭車輛之必要費用應為10,4
    08元。
　㈤被告雖辯稱：是對方來撞我云云。按損害之發生或擴大，被
    害人與有過失者，法院得減輕賠償金額，或免除之。民法第
    217條第1項定有明文。次按當事人主張有利於己之事實者，
    就其事實有舉證之責任，民事訴訟法第277條前段亦有明文
    。經查，本件交通事故係因被告騎乘系爭機車未注意兩車並
    行之間隔，向左偏移，因而撞擊直行中之系爭車輛等情，既
    經認定如前，被告辯稱：係系爭車輛來撞被告云云，已難採
    認。此外，被告主張系爭車輛之駕駛係有過失等情，並未提
    出確切證據以實其說，此項辯解難以採認，附此敘明。
四、綜上，原告依侵權行為及代位之規定，請求被告給付10,408
    元，及自起訴狀繕本送達被告之翌日即111年4月15日起至清
    償日止，按年息百分之5計算之利息，為有理由，應予准許
    。逾此範圍之請求，為無理由，應予駁回。
五、本件原告勝訴部分，係適用小額訴訟程序所為被告敗訴之判
    決，爰依民事訴訟法第436條之20規定，就原告勝訴部分依
    職權宣告假執行。並依職權宣告被告預供擔保得免為假執行
    。
六、訴訟費用即第一審裁判費1,000元，由被告負擔798元（計算
    式：1,000元×10,408元/13,047元＝798元），餘由原告負擔
    。
七、據上論結，本件原告之訴為一部有理由、一部無理由，依民
    事訴訟法第436條之23、第436條之19第1項、第436條之20、
    第436條第2項、第392條第2項、第79條、第87條第1項，判
    決如主文。
中    華    民    國    111    年    5    月    9     日
                  基隆簡易庭  法  官  高偉文
以上正本係照原本作成。
對於本件判決如有不服，應於收受送達後20日內向本院提出上訴
書狀，上訴於本院合議庭，並按他造當事人之人數附具繕本。
當事人之上訴，非以判決違背法令為理由不得為之，上訴狀應記
載上訴理由，表明下列各款事項：
(一)原判決所違背之法令及其具體內容。
(二)依訴訟資料可認為原判決有違背法令之具體事實。
如委任律師提起上訴者，應一併繳納上訴審裁判費。
中    華    民    國    111    年    5    月    9     日
                              書記官  王靜敏